【裁判字號】    89,自,64
【裁判日期】    890320
【裁判案由】    詐欺
【裁判全文】
臺灣臺南地方法院刑事判決                            八十九年度自字第六四號
    自  訴  人  甲○○○
    自訴代理人  乙○○
    被      告  丙○○
    被      告  丁○○
右列被告因詐欺案件，經自訴人提起自訴，本院判決如左：
    主  文
丙○○、丁○○無罪。
    理  由
一、自訴意旨略以：如附件。
二、按犯罪事實應依證據認定之，無證據不得推定其犯罪事實；又不能證明被告犯罪
    者，即應諭知無罪之判決，刑事訴訟法第一百五十四條、第三百零一條第一項分
    別定有明文。
三、本件自訴人認被告丙○○、丁○○涉有詐欺罪嫌，無非以被告丙○○交付自訴人
    之以旭成真空蒸著股份有限公司 (下稱旭成公司)為發票人，面額新台幣 (下同)
    四十二萬零二百五十六元，發票日八十八年六月二十六日，付款人台灣中小企業
    銀行仁德分行之支票一紙未獲兌現，且被告丁○○為旭成公司之負責人，二人顯
    係共同詐欺等資為依據。
四、訊據被告丙○○堅決否認有右揭犯行，辯稱：其之前交付之以旭成公司為發票人
    之支票均有兌現，不知本案前述支票為何跳票等語；被告丁○○則辯稱：其與自
    訴人並不認識，本案支票係其開立後交付其妹顏淑惠，顏淑惠再轉交與何人，被
    告丁○○並不知情，且因丁○○經營之工廠失火，而改至顏淑惠之工廠工作，被
    告丁○○與其妹顏淑惠因而發生財務糾紛，被告丁○○方撤銷本案支票之付款委
    託，並無詐欺自訴人之意等語資為抗辯。
五、經查：自訴人所持有之本案票據，其存款帳戶並無存款不足退票紀錄，亦無拒絕
    往來紀錄，有台灣中小企業銀行仁德分行八十九年二月十九日八九仁德字第００
    三四六號函附卷可稽，是被告丁○○經營之旭成公司尚有財力足清償票款，應可
    認定，自訴人指被告明知渠等無償負票款之能力，故意支票行騙尚屬無據。又民
    事上之債務不履行，縱係出於可歸責於債務人之事由，苟無足以證明債務人自始
    蓄意以此行詐之積極證據，亦不得以事後不履行債務之事實，推定其具有刑事犯
    罪之故意。而在當事人間依一般社會經驗原須承擔信用風險之票據交易，對事後
    票據不獲支付之結果，尤屬可得預見之不利益，要無因債務人施詐而於錯誤可言
    。自訴人僅以被告所持有被告名義簽發之遠期支票不獲支付，遽指被告涉嫌詐欺
    ，對於被告如何施用足以使其陷於錯誤之詐術，悉未提出具體事證以憑調查，自
    不得僅因債務不履行之客觀結果，推測被告於交易之初存有詐欺取財之主觀犯意
    。再查被告丙○○與自訴人早於八十七年六月起即有金錢往來，本案支票跳票前
    ，被告丙○○交付之以旭成公司為發票人之支票均有兌現，僅本案支票未兌現，
    被告丙○○均有按時交付利息，連本案支票被告丙○○亦有在付利息，為自訴人
    所自承(見本院八十九年二月二十一日審理筆錄自訴人陳述部分)，並有自訴人自
    行書寫之其交付與被告丙○○利息清算單據在卷可證，益徵被告丙○○向自訴人
    借款之初，並無隱匿其支付能力致使自訴人陷於錯誤，以交付借款之情事，且被
    告丙○○既有按時交付利息，亦難認其對借款有何意圖為自己不法所有之犯意。
    次查自訴人自承並不認識被告丁○○ (見本院八十九年二月二十一日審理筆錄自
    訴人陳述部分)，而被告丙○○及丁○○彼此間亦互不相識，並經被告二人陳述
    明確，是自訴人指被告二人間有犯意聯絡、行為分擔之詐欺犯行，被告丁○○向
    自訴人施用詐術云云，亦屬無據。此外查無足可證明被告二人犯詐欺罪之積極證
    據，自應諭知無罪。
六、據上論斷，應依刑事訴訟法第三百四十三條、第三百零一條第一項，判決如主文
    。
中    華    民    國      八十九    年    三          月      二十      日
                              臺灣臺南地方法院刑事第一庭
                                                  法  官 石家禎
右正本證明與原本無異
如不服本判決應於送達後十日內向本院提出上訴狀
                                                  書記官  葉東平
中    華    民    國      八十九    年     三         月      二十一    日


司法院資訊處製作；財團法人民間司法改革基金會備份。
